行　政　法　院　判　決　　　　　　　　　　　　　　八十七年度判字第七四二號
　　原　　　告　甲○○
　　被　　　告　勞工保險局
右當事人間因勞保事件，原告不服行政院中華民國八十六年十一月十七日台八十六訴
字第四四○九六號再訴願決定，提起行政訴訟，本院判決如左︰
　　主  文
原告之訴駁回。
　　事  實
緣原告原為雙瑜有限公司（以下簡稱雙瑜公司）屏東廠之員工，於民國八十二年十一
月六日退職，並於八十五年四月十七日向台閩地區勞工保險局（八十五年七月一日改
制為勞工保險局，以下簡稱勞保局）申請老年給付。勞保局以原告於八十二年十一月
六日退職，迄八十五年四月十七日申請給付，已逾勞工保險條例第三十條規定二年請
領給付時效，所請老年給付不予給付，於八十五年五月五日以第00000000號
簡便行文表復雙瑜公司屏東廠，並副知原告。原告復於八十五年五月二十一日向勞保
局請求發給老年給付，該局仍以同上理由，否准原告請求。原告不服，申請審議，未
獲變更，提起訴願、再訴願，亦遞遭決定駁回，遂提起行政訴訟。茲摘兩造訴辯意
旨如次：
原告起訴意旨略謂︰一、原告原為雙瑜公司員工，於八十二年十一月六日退職，投保
單位雙瑜公司確於八十三年初，將工廠出售，全廠遷去大陸，遲至八十五年四月十七
日始為原告提出申請給付，該公司未能於法定期內適時為原告提出申請老年給付，實
因該公司全廠均在大陸，無法顧及台灣舊有勞工投保退保事宜所致。絕非勞評會所云
「故意不守法令規定亦於法定期內申請」熟不知任何投保單位均有為公司員工維護權
益之責任，任何公司非情不得已均不會無故喪失員工應有權益，原告投保單位未能於
法定期內提出老年給付之請求絕非出於故意。實屬情不得已。二、老年給付屬勞工應
有權益，豈有勞工願無故放棄不予申請之理，原告未能於法定期申請實因(一)投保單位
工廠遷去大陸失去連絡，(二)不諳法令規定所致，勞評會未能衡情衡理不察問題徵結，
作不公平處分，被告非但未加指正，且遽駁回原告之所請，難以令人心服。為此請判
決撤銷原處分及一再訴願決定等語。
被告答辯意旨略謂︰本案原告係十七年五月二十五日生，八十二年十一月六日於雙瑜
公司屏東廠退職時，年齡已滿六十五歲，雖符合勞保條例第五十八條請領老年給付要
件，惟迄八十五年四月十七日該公司為其申請時，已逾規定二年請領時效，被告於八
十五年五月五日以現金給付案件簡便行文表第00000000號，核定不予老年給
付，於法並無不合。請判決駁回原告之訴等語。
　　理  由
按參加保險之年資合計滿一年，年滿六十歲或女性被保險人年滿五十五歲退職者，得
請領老年給付，為勞工保險條例第五十八條第一項第一款所規定。又「領取保險給付
之請求權，自得請領之日起，因二年間不行使而消滅。」復為同條例第三十條所明定
。經查，原告係十七年五月二十五日出生，八十二年十一月六日自雙瑜公司退職，該
公司於八十五年四月十七日為原告申請老年給付，有勞工保險給付申請書影本附原處
分卷可稽；又原告自七十六年七月十七日起即斷續加保，其保險年資已逾一年，有其
被保險人異動資料影本附原處分卷可稽，是原告八十二年十一月六日自雙瑜公司退職
時已年滿六十歲，保險年資已逾一年以上，符合首揭勞工保險條例第五十八條第一項
第一款請領老年給付之規定，惟雙瑜有限公司遲至八十五年四月十七日始為原告申請
老年給付，顯已逾首揭勞工保險條例第三十條規定二年請領給付時效，勞保局否准所
請老年給付，尚無不合。雖原告起訴主張：本件因投保單位雙瑜公司於八十三年間遷
廠至大陸，因不諳法令，絕非故意不守法令，不於法定期間提出申請，而使員工權益
受損之理。被告未能衡量勞工保險之意旨，逕行拒絕原告老年給付之請求，於法有違
云云。惟查，前開勞工保險條例第三十條規定，領取保險給付之請求權，自得請領之
日起，因二年間不行使而消滅，其性質為消滅時效，具有促使權利人及時行使權利之
目的；從而，除非請求權無法行使即有使時效中斷之可能外，不論權利人係故意或過
失不行使，均因二年期間之經過，而生喪失請求權之效果。本件早在原告八十二年十
一月六日自雙瑜公司退職，即得請領老年給付，不因該公司於八十三年間遷廠至大陸
，而生不能行使請求權之情形。原告亦不得主張不諳法令，而生消滅時效中斷之效果
。原告主張，核無足採。綜上所述，本件原處分，核無違誤，一再訴願決定遞予維持
，亦無不合，原告猶執前詞，主張撤銷，為無理由，應予駁回。
據上論結，本件原告之訴為無理由，爰依行政訴訟法第二十六條後段，判決如主文。
中    華    民    國     八十七      年      四      月     二十四      日
                    行 政 法 院 第 五 庭
                                審 判 長 評  事      葉  振  權
                                         評  事      高  秀  真
                                         評  事      沈  水  元
                                         評  事      林  清  祥
                                         評  事      劉  鑫  楨
右  正  本  證  明  與  原  本  無  異
                                         法院書記官  張  惠  美
中    華    民    國     八十七      年      四      月     二十七      日
